【裁判字號】    95,交聲,213
【裁判日期】    950331
【裁判案由】    違反道路交通管理處罰條例聲明異議
【裁判全文】
臺灣臺北地方法院交通事件裁定         95年度交聲字第213號
原處分機關  交通部公路總局臺北區監理所基隆監理站
異  議  人
即受處分人  甲○○
上列異議人即受處分人甲○○因違反道路交通管理處罰條例案件
，對於交通部公路總局臺北區監理所基隆監理站於民國九十四年
十二月二十七日所為如附表編號一至五所示處分、於民國九十五
年一月十九所為如附表編號六所示處分，於民國九十五年一月二
十三日所為附表編號七所示處分，聲明異議，本院裁定如下：
    主  文
如附表編號一至七所示處分均撤銷，均發回交通部公路總局臺北
區監理所基隆監理站。
    理  由
一、按「汽車駕駛人在道路收費停車處所停車，未依規定繳費，
    主管機關應書面通知駕駛人於七日內補繳，並收取必要之工
    本費用，逾期再不繳納，處新臺幣（下同）三百元罰鍰」，
    道路交通管理處罰條例第五十六條第二項定有明文（按第五
    十六條第一項第十一款原規定『汽車駕駛人，在道路收費停
    車處所停車，不依規定繳費者，處六百元以上一千二百元以
    下罰鍰』，業經修正為同條第二項，並經總統於民國九十四
    年二月五日以華總一義字第○九四○○○一七七三一號令公
    布，且經行政院於同年七月五日以院臺交字第○九四○○二
    九二八六號令發布定自九十四年九月一日施行）。
二、本件原處分機關認異議人即受處分人甲○○於如附表編號一
    至七所示時間，在如附表編號一至七所示路邊公有收費停車
    場停放其所有車牌號碼號：Ｑ６－３２４７號自用小客車，
    未依規定繳納停車費，經臺北市停車管理處及臺北縣政府警
    察局交通警察大隊以受處分人有違反修正前道路交通管理處
    罰條例第五十六條第一項第十一款規定之行為掣發舉發違反
    道路交通管理事件通知單，嗣受處分人於應到案日期前到案
    ，經原處分機關調查結果，仍認受處分人有上開違規行為，
    乃依修正前道路交通管理處罰條例第五十六條第一項第十一
    款及違反道路交通管理事件統一裁罰基準表等規定，各裁處
    罰鍰一千二百元。
三、異議人固不否認車牌號碼號：Ｑ６－３２４７號自用小客車
    係伊所有，惟辯稱：伊自民國八十六五月二十四日起遷至臺
    北市○○區○○街六○○巷三八之五號七樓居住，臺北市停
    車管理處及臺北縣政府警察局交通警察大隊從未寄發繳費通
    知單至該址予伊，反將繳費通知單寄至先前舊址即基隆市○
    ○區○○路一○四巷六號，伊無從知悉，故未繳費，原處分
    機關之罰鍰處分，並不合法云云。
四、經查：
  (一)按刑法第二條第一項規定：「行為後法律有變更者，適用裁
    判時之法律，但裁判前之法律有利於行為人者，適用最有利
    於行為人之法律」，此即所謂「從新從輕」原則。雖道路交
    通管理處罰條例本質上係屬行政罰而非刑罰，並未明文規定
    「從新從輕」原則適用，惟總統於九十四年二月五日以華總
    一義字第○九四○○○一六八四一號令公布，並自九十五年
    二月五日開始施行之行政罰法第五條亦規定：「行為後法律
    或自治條例有變更者，適用行政機關最初裁處時之法律或自
    治條例。但裁處前之法律或自治條例有利於受處罰者，適用
    最有利於受處罰者之規定」，益見「從新從輕」原則，係行
    政罰體系之立法趨勢，堪認為行政法上重要原理原則。
  (二)再觀諸行政機關於行為人違反行政法裁處時，適用裁處時之
    法律，但裁處前之法律有利於行為人者，適用最有利於行為
    人之法律。而所謂裁處，包括訴願、行政訴訟之決定或判決
    ；又所謂裁處不以原處分機關之行為為限，凡在復查、訴願
    以迄行政訴訟中，尚未裁處確定之案件均有從新從輕原則之
    適用，最高行政法院八十九年九月十三日八十九年度九月份
    第一次庭長法官聯席會議決議意旨及最高行政法院八十六年
    度判字第六七四號判決意旨均同此見解。而道路交通管理處
    罰條例所定罰鍰、吊扣證照、記點之裁罰，本屬行政罰之性
    質（參照上開行政罰法第一條、第二條亦將罰鍰、吊扣證照
    、記點之處分均定為行政罰），是本件關於逾期未繳納停車
    費之違規行為，應適用「從新從輕」原則，經比較新舊法之
    結果，認修正後之新法較有利於行為人，適用修正後道路交
    通管理處罰條例第五十六條第二項之規定，較能兼顧人民基
    本權利之保障及符合上開修法之本旨。
五、綜上所述，縱認本件異議人甲○○有於如附表編號一至七所
    示時間，在如附表編號一至七所示路邊公有收費停車場停放
    其所有車牌號碼號：Ｑ６－３２４７號自用小客車，未依規
    定繳納停車費之行為，然依據修正後道路交通管理處罰條例
    第五十六條第二項之規定，主管機關就汽車駕駛人在道路收
    費停車處所停車，未依規定繳費之行為，應先以書面通知駕
    駛人於七日內補繳，並收取必要之工本費用，於駕駛人逾期
    仍未繳納時，始可處三百元罰鍰。惟查，異議人自八十六年
    五月二十四日起即已遷居臺北市○○區○○街六○○巷三八
    之五號七樓，有個人基本資料查詢（見本院卷第四五頁）及
    遷徙紀錄資料查詢結果（見本院卷第四六頁）附卷足憑，綜
    觀全案事證，並無證據證明臺北市停車管理處及臺北縣政府
    警察局交通警察大隊已寄發繳費通知單至該予異議人，難認
    上揭機關已合法通知異議人補繳停車費，則原處分機關依修
    正前道路交通管理處罰條例第五十六條對受處分人裁處罰鍰
    ，即屬未洽，自應由本院將原處分撤銷，由原處分機關詳為
    審究後，另為適法之處分。
六、據上論斷，應依道路交通案件處理辦法第二十條，裁定如主
    文。
中    華    民    國    95    年    3     月    31    日
                  交通法庭法  官  李家慧
以上正本證明與原本無異。
如不服本裁定應於送達後5日內向本院提出抗告狀。
                          書記官  楊文祥
中    華    民    國    95    年    4     月     7    日


司法院資訊處製作；財團法人民間司法改革基金會備份。
